【裁判字號】    99,抗,516
【裁判日期】    990427
【裁判案由】    假扣押
【裁判全文】
臺灣高等法院民事裁定                   99年度抗字第516號
抗  告  人  臺灣新光商業銀行股份有限公司
法定代理人  甲○○
代  理  人  乙○○
抗告人因與相對人丙○○間聲請假扣押事件，對於中華民國99年
3月8日臺灣臺北地方法院99年度裁全字第736號所為裁定提起抗
告，本院裁定如下：
    主  文
抗告駁回。
抗告費用由抗告人負擔。
    理  由
一、按債權人就金錢請求或得易為金錢請求之請求，欲保全強制
    執行者，得聲請假扣押。假扣押，非有日後不能強制執行或
    甚難執行之虞者，不得為之，民事訴訟法第522條第1項、第
    523條第1項定有明文。所謂不能強制執行，如債務人浪費財
    產，增加負擔，或就其財產為不利益之處分，將成為無資力
    之情形等是，所謂恐難執行，如債務人將移住遠方或逃匿是
    也（最高法院19年抗字第232號判例意旨參照）。又按請求
    及假扣押之原因應釋明之。債權人就請求及假扣押之原因釋
    明如有不足，而債權人陳明願供擔保或法院認為適當者，法
    院得定相當之擔保，命供擔保後為假扣押，此觀同法第526
    條第1、2項規定即明。是聲請假扣押，就請求及假扣押之原
    因，債權人應先予釋明，至使法院信其請求及假扣押之原因
    大致為適當始可。僅於其釋明不足時，法院為補強計，於債
    權人陳明就債務人可能遭受之損害願供擔保並足以補釋明之
    不足，始得命供擔保後為假扣押（民事訴訟法第526條第2項
    立法理由參照），非謂法院於債權人未為釋明，僅陳明願供
    擔保時，即得為命提供擔保之假扣押裁定。
二、本件抗告人主張：相對人前於民國94年2月間向伊請領信用
    卡，雙方間成立信用卡契約關係，截至99年1月23日止，相
    對人已累計新台幣（下同）11萬1,730元消費款未付，迭經
    催討，仍未獲置理，依約相對人已喪失期限利益，債務視為
    全部到期。頃聞相對人負債累累，依金融聯合徵信中心資料
    所載，有主債務擔保放款184萬2,000元（第一銀行）、純授
    信29萬8,000元（萬泰銀行）、信用卡約25萬元（臺灣新光
    銀行、台北富邦銀行、台灣花旗銀行），顯有浪費財產、增
    加負擔之情形。又依抗告人之信用卡帳單消費明細，多筆鉅
    額消費非屬民生必需者，亦有浪費財產之虞。另伊多次以電
    話聯繫督促相對人繳款均未果，已達債務人逃避遠方之程度
    。為恐日後不能執行或甚難執行之虞，爰聲請將相對人之財
    產在11萬1,730元範圍內准予假扣押，且願供擔保以補釋明
    之不足等語。
三、經查，抗告人主張相對人截至99年1月23日止積欠其信用卡
    消費款11萬1,730元未清償，經催討未獲置理，依約債務視
    為全部到期之事實，已據提出信用卡申請書、信用卡約定條
    款、應收帳款明細表（見原法院卷第8至12頁），足認抗告
    人就假扣押本案請求已為相當之釋明。次查，抗告人主張：
    依金融聯合徵信中心資料所載，相對人有擔保放款184萬2,0
    00元、純授信29萬8,000元、信用卡約25萬元之債務，顯係
    浪費財產、增加負擔等語，惟觀諸該金融聯合徵信中心資料
    （見原法院卷第13至18頁），上開債務發生日期，距抗告人
    於99年3月8日聲請本件假扣押時，已隔相當時日，無從據此
    認相對人有浪費財產、增加負擔之情事。抗告人又主張：相
    對人之信用卡帳單消費明細，多為通訊預借金本金、大賣場
    等鉅額之非民生必需之消費，亦有浪費財產之虞等語，然觀
    諸相對人自94年7月間迄今之信用卡帳單（見本院卷第4至19
    頁），上開債務發生日期距本件假扣押聲請，亦已隔相當時
    日，且亦無從認相對人積欠信用卡消費款後有浪費財產之情
    事。至抗告人所稱其多次以電話聯繫督促相對人繳款均未果
    ，相對人已逃避遠方等語，雖據抗告人提出電話催收記錄表
    （見原法院卷第19至22頁）為證，然僅能釋明相對人確有逾
    期未清償信用卡債務之事實，不足認定相對人已有逃避遠方
    之情事。此外，抗告人對於相對人究有何不能強制執行或甚
    難執行之虞之情事，復未提出可使法院信其主張為真實之證
    據，顯就假扣押之原因未為任何釋明，縱抗告人陳明願供擔
    保，依上開說明，亦不應准許假扣押之聲請。是則，原裁定
    駁回抗告人本件假扣押之聲請，於法並無不合。抗告意旨指
    摘原裁定不當，求予廢棄，委無理由，應予駁回。
四、據上論結，本件抗告為無理由，爰裁定如主文。
中    華    民    國    99    年    4     月    27    日
                  民事第十庭
                        審判長法  官  黃豐澤
                              法  官  吳謀焰
                              法  官  林麗玲
正本係照原本作成。
不得再抗告。
中    華    民    國    99    年    4     月    27    日
                              書記官  陶美玲

司法院資訊處製作；財團法人民間司法改革基金會備份。
